【裁判字號】    99,交訴,16
【裁判日期】    990330
【裁判案由】    業務過失致死
【裁判全文】
臺灣高雄地方法院刑事判決              99年度交訴字第16號
公  訴  人  臺灣高雄地方法院檢察署檢察官
被      告  甲○○
上列被告因業務過失致死案件，經檢察官提起公訴（98年度調偵
字第614 號），本院判決如下：
    主  文
甲○○從事業務之人，因業務上之過失致人於死，處有期徒刑壹
年，緩刑年。
    事  實
一、甲○○係受僱於「國光客運股份有限公司」（下稱國光客運
    ）擔任駕駛營業大客車載送旅客之司機，係從事駕駛業務之
    人，於民國98年1 月23日下午5 時10分許，駕駛車牌號碼
    395-FG號營業大客車，欲由高雄市三民區自立陸橋北往南方
    向左轉進入建國三路西向東方向內側車道時（下稱肇事地點
    ），本應注意汽車行經行人穿越道，遇有行人穿越時，無論
    有無交通指揮人員指揮或號誌指示，均應暫停讓行人先行通
    過，且汽車行駛時，駕駛人應注意車前狀況，並隨時採取必
    要之安全措施；依當時天氣晴、日間自然光線、市區○○○
    ○路口路面乾燥無障礙物、視距良好、行車管制號誌正常，
    客觀上並無不能注意之情事，詎甲○○竟疏未為上開注意而
    左轉，致其發現行人蔡玉葉已由自立一路南往北方向沿行人
    穿越道橫越建國三路行近建國三路西往東方向快車道前時，
    閃煞不及，上開營業大客車車頭遂撞擊蔡玉葉，蔡玉葉因此
    倒在上開營業大客車下方，受有左眼眶上緣挫傷（7 公分×
    3 公分）、枕部血腫（3 公分×3 公分），胸肋骨多處骨折
    、骨盆腔骨折、左肘後側挫傷（2 公分×2 公分）、右肘後
    側挫傷（3 公分×2 公分）等傷害，甲○○因過度閃煞，致
    所駕上開營業大客車先以車頭左側擦撞由楊芬華駕駛、於建
    國三路東向西方向快車道停等紅燈、車牌號碼4626-WS 號自
    用小客車左側車身後，續以駕駛座前方車頭碰撞由吳明浩駕
    駛、於上開自用小客車後方停等紅燈、車牌號碼487-XP號之
    營業小客車之車頭保險桿、引擎蓋後始停止（甲○○未超速
    ，所涉毀損部分不處罰過失行為，不構成犯罪），此時甲○
    ○立即下車查看，並請路人協助將蔡玉葉救出送醫急救。而
    員警接獲報案時雖未經報名肇事人資料，然甲○○於負責偵
    查犯罪之公務員尚未發覺本件車禍之肇事者為何人前，即主
    動向到場處理之員警表明其為肇事者而自首犯罪，並進而接
    受本件裁判。惟蔡玉葉經送醫後，仍因上開傷勢引發出血性
    休克，而於98年1 月23日晚間8 時35分不治死亡。
二、案經蔡玉葉之子丁○○、女丙○○訴由高雄市政府警察局三
    民第一分局報告臺灣高雄地方法院檢察署檢察官偵查起訴。
    理  由
一、按被告以外之人於審判外之陳述，雖不符刑事訴訟法第159
    條之1 至之4 之規定，然經當事人於審判程序同意作為證據
    ，法院審酌該言詞陳述或書面陳述作成時之情況，認為適當
    者，亦得為證據，刑事訴訟法第159 條之5 第1 項定有明文
    。本判決後開引用具有傳聞證據性質之證據資料，已經檢察
    官、被告甲○○於準備期日同意為證據使用，且迄於言詞辯
    論終結之時止，均未據檢察官及被告聲明異議，本院審酌該
    證據作成之情況，既無違法取得情事，復無關聯性明顯過低
    之情形，以為證據應屬適當，認均有證據能力。
二、另按鑑定人由審判長、受命法官或檢察官就下列之人選任1
    人或數人充之：一、就鑑定事項有特別知識經驗者。二、經
    政府機關委任有鑑定職務者；鑑定之經過及其結果，應命鑑
    定人以言詞或書面報告；法院或檢察官得囑託醫院、學校或
    其他相當之機關、團體為鑑定，或審查他人之鑑定，並準用
    刑事訴訟法第203 條至第206 條之1 規定，刑事訴訟法第
    198 條、第206 條第1 項、第208 條第1 項分別定有明文。
    本院查卷附高雄市政府交通局車輛行車事故鑑定委員會鑑定
    意見書，係檢察官委託鑑定後所製作之鑑定報告，為刑事訴
    訟法第159 條第1 項所指例外情形，應認有證據能力。
三、上揭犯罪事實，業據被告於本院審理中坦承不諱；被告駕駛
    上開營業大客車肇事經過，核與證人楊芬華、吳明浩於警詢
    所陳及偵查中具結所證情節大致相符，復有道路交通事故現
    場圖、道路交通事故調查報告表（一）、（二）、交通事故
    談話紀錄表、上開營業大客車行車紀錄器資料、高雄市○○
    ○○○道路交通事故當事人酒精測定紀錄表、高雄市政府交
    通局98年3 月12日高市交管字第0980011657號函（肇事交岔
    路口交通號誌時制說明）、事故現場照片、監視器翻拍照片
    在卷可稽。而被害人蔡玉葉因本件事故造成左眼眶上緣挫傷
    （7 公分×3 公分）、枕部血腫（3 公分×3 公分），胸肋
    骨多處骨折、骨盆腔骨折、左肘後側挫傷（2 公分×2 公分
    ）、右肘後側挫傷（3 公分×2 公分）等傷害，引發出血性
    休克，經送醫後仍於98年1 月23日晚間8 時35分不治死亡等
    情，亦經臺灣高雄地方法院檢察署檢察官督同法醫師相驗無
    訛，並製有相驗筆錄、臺灣高雄地方法院檢察署檢驗報告書
    、相驗屍體證明書及高雄市立聯合醫院（大同院區）死亡證
    明書以及相驗屍體照片在卷足憑。按汽車行經行人穿越道，
    遇有行人穿越時，無論有無交通指揮人員指揮或號誌指示，
    均應暫停讓行人先行通過；汽車行駛時，駕駛人應注意車前
    狀況，並隨時採取必要之安全措施，道路交通安全規則第
    103 條第2 項、第94條第3 項分別定有明文，查被告既係駕
    駛前揭營業大客車行經肇事地點之行人穿越道，自應依上開
    規定注意車前狀況並隨時採取必要之安全措施，且遇有行人
    穿越行人穿越道時，無論有無交通指揮人員指揮或號誌指示
    ，均應暫停讓行人先行通過，而依當時天氣晴、日間自然光
    線、市區○○○○路口路面乾燥無障礙物、視距良好、行車
    管制號誌正常，有道路交通事故調查報告表在卷可佐，足認
    客觀上並無不能注意之情事，被告卻因疏於注意，既未注意
    車前狀況，亦未注意被害人蔡玉葉行走於行人穿越道上，即
    冒然駛經行人穿越道，致釀成本件車禍，被告行為顯有過失
    ，高雄市政府交通局車輛行車事故鑑定委員會鑑定意見亦同
    此認定，且被告上開過失行為與被害人蔡玉葉死亡間具有相
    當因果關係亦明。綜上，足徵被告之上開自白與事實相符。
    本件事證明確，被告之犯行洵堪認定，應依法論科。
二、被告係國光客運之營業大客車司機，係以駕車為業務之人，
    其執行業務駕駛營業大客車自屬業務上之行為，自應負特別
    注意義務，是核其所為，係犯刑法第276 條第2 項業務過失
    致人於死罪。再被告係汽車駕駛人，其行經行人穿越道未依
    前揭規定注意車前狀況，讓被害人蔡玉葉優先通行，因而被
    害人蔡玉葉死亡，依法應負刑事責任，已如上述，爰依道路
    交通管理處罰條例第86條第1 項加重其刑；被告肇事後，在
    其業務過失致死犯行未為任何有偵查犯罪職權之公務員發覺
    前，即向到場處理之員警承認其為肇事人等情，有高雄市○
    ○○○○道路交通事故肇事人自首情形紀錄表1 紙在卷足憑
    ，被告對於未被發覺之犯罪自首而接受裁判，應依刑法第62
    條前段之規定，減輕其刑，並依法先加後減之。本院審酌被
    告上開過失情節以及於行人穿越道肇事致被害人蔡玉葉死亡
    之犯罪手段與結果，其高職畢業之智識程度及家境勉持之生
    活狀況，有被告紀錄於警詢筆錄上之個人資料在卷可佐，其
    於本院審理期日前與被害人家屬達成和解獲得宥恕，並於本
    院審理時坦承犯行之犯後態度，有告訴人所具刑事附帶民事
    撤回狀以及本院99年3 月16日審判筆錄在卷可憑，暨審酌被
    告並無前科，有臺灣高等法院被告前案紀錄表在卷可按等一
    切情狀，量處如主文所示之刑。末查，被告前未曾因故意犯
    罪受有期徒刑以上刑之宣告，有臺灣高等法院被告前案紀錄
    表附卷可稽，其因一時疏失，致罹刑章，且犯後與被害人家
    屬達成和解並坦承犯行，深知悔悟，本院認其經此次科刑教
    訓後，當知警惕，應無再犯之虞，因認其所受宣告之刑，以
    暫不執行為適當，爰併予宣告緩刑3 年，以啟自新。
據上論斷，依刑事訴訟法第299 條第1 項前段，道路交通管理處
罰條例第86條第1 項，刑法第276 條條第2 項、第62條前段、第
74條第1 項第1 款，刑法施行法第1 條之1 第1 項、第2 項前段
，判決如主文。
本案經檢察官乙○○到庭執行職務。
中    華    民    國    99    年    3     月    30    日
                  刑事第十四庭  審判長法  官  陳銘珠
                                      法  官  林揚奇
                                      法  官  張凱鑫
上正本證明與原本無誤。
如不服本判決，應於收受送達後10日內向本院提起上訴。
中    華    民    國    99    年    3     月    30    日
                                      書記官  董明惠
附錄所犯法條
中華民國刑法第276條（過失致死罪）
因過失致人於死者，處2 年以下有期徒刑、拘役或2 千元以下罰
金。
從事業務之人，因業務上之過失犯前項之罪者，處5 年以下有期
徒刑或拘役，得併科3 千元以下罰金。

司法院資訊處製作；財團法人民間司法改革基金會備份。
